臺灣高等法院臺中分院刑事判決　　　　 96年度上易字第477號
上　訴　人　臺灣彰化地方法院檢察署檢察官
被　　　告　庚○○
上列上訴人因被告賭博案件，不服臺灣彰化地方法院95年度易字
第704號中華民國96年1月12日第一審判決（起訴案號：臺灣彰化
地方法院檢察署95年度少連偵字第27號），提起上訴，本院判決
如下：
    主  文
原判決關於庚○○部分撤銷。
庚○○在公眾得出入之場所賭博財物，處罰金新臺幣肆仟元，如
易服勞役，以新臺幣壹仟元折算壹日，減為罰金新臺幣貳仟元，
如易服勞役，以新臺幣壹仟元折算壹日。扣案如附表所示之物均
沒收。
    犯罪事實
一、庚○○基於賭博之犯意，於民國（下同）95年4月8日19時50
    分許，至丁○○（業經本院判處罰金新台幣 3萬元，減為新
    台幣1萬5千元確定）所經營址設彰化縣社頭鄉○○村○○路
    ○段588號「金利電子遊戲場」之公眾得出入之場所，玩賭擺
    設於該遊藝場之電動遊戲機具水果盤，該遊藝場之賭博方式
    為：由丁○○擺設如附表一所示之電動機具，與不特定之賭
    客賭博財物，丁○○並雇用與其具有賭博概括犯意聯絡之丙○○、乙○○（丙○○、吳金鈴業經本院分別判處罰金新台
    幣2萬6千元、2萬元，各減為新台幣1萬5千元、1萬元確定）
    ，由丙○○擔任店長，負責看顧遊藝場，乙○○擔任店員，
    負責為賭客換取代幣及開分，庚○○須先向吳金鈴兌換代幣
    後，再將代幣投入機具內，依機具之兌換比例轉換為分數後
    ，押注賭玩，若押中，則可贏得數倍不等之分數，若未押中
    ，則投入之代幣為機具沒入，俟賭玩結束後，可依所餘分數
    ，按比例兌換折扣卡，賭客並可持折扣卡兌換現金，或持折
    扣卡至同址丁○○所經營之「日超商」便利商店換取商品，
    而以此方式與不特定之人賭博財物。嗣於95年4月8日20時30
    分許，庚○○及戊○○、己○○（戊○○、己○○業經本院
    各判處罰金新台幣4千元，均減為新台幣2千元確定）在上址
    賭玩電子遊戲機台時，為警當場查獲，並扣得丁○○所有如
    附表所示之電子遊戲機臺等物。
二、案經彰化縣警察局田中分局報請臺灣彰化地方法院檢察署檢
    察官偵查起訴。
　　理　由
壹、證據能力部分：
一、按被告以外之人於審判外之言詞或書面陳述，除法律有規定
    者外，不得作為證據。被告以外之人於偵查中向檢察官所為
    之陳述，除顯有不可信之情況者外，得為證據。刑事訴訟法
    第159條第1項、第 159條之1第2項分別定有明文。查，證人
    己○○於偵查中向檢察官所為證述，雖係被告以外之人於審
    判外之言詞陳述，為傳聞證據，然其於偵查中向檢察官所為
    證述，既經具結在案，且本院審酌該言詞陳述係基於證人自
    由意思所為，又無其他證據足認該等陳述有何顯不可信之情
    事，依刑事訴訟法第159條之1第2項規定 ，堪認上開證人於
    偵查所證，具有證據能力。
二、又被告以外之人於檢察事務官、司法警察官或司法警察調查
    中所為之陳述，與審判中不符時，其先前之陳述具有較可信
    之特別情況，且為證明犯罪事實存否所必要者，得為證據，
    刑事訴訟法第159條之2定有明文。而所謂「較有可信之特別
    情況」，應就前後陳述時之各種外部情況進行比較，以資決
    定何者外部情況具有可信性，所稱之「外部情況」，一般應
    考量：(1)證人作證時間之間隔：即證人之陳述是否係在記憶
    猶新之情況直接作成；(2)有意識的迴避：即證人先前陳述時
    若被告未在場，證人直接面對詢問警員所為陳述應較為坦然
    ；(3)受外力干擾：即證人單獨面對司法警察（官）所為之陳
    述，程度上較少會受到強暴、脅迫、詐欺、利誘或收買等外
    力之影響，其陳述應較趨於真實；(4)事後串謀：即證人對警
    察描述其所目睹情形，因較無時間或動機去編造事實，客觀
    上亦較難認與被告間有勾串情事，其陳述具有較可信性；(5)
    警詢時有無辯護人、代理人或親友在場：如有上開親誼之人
    在場，自可期待證人為自由從容之陳述，其證言之可信度自
    較高；(6)警詢所製作之筆錄記載是否完整：如上開筆錄對於
    犯罪之構成要件、犯罪態樣、加重減輕事由或起訴合法要件
    等事實或情況，均詳實記載完整，自可推定證人之陳述，與
    事實較為相近，而可信為真實。故證人之陳述係在上開特別
    可信之情況下所為，則虛偽陳述之危險性不高，雖係審判外
    之陳述，或未經被告反對詰問、對質，仍得承認其有證據能
    力。查，己○○、戊○○於警詢均供稱：可用機臺上所剩餘
    之分數，向遊藝場換取現金或等值之商品等語（見偵查卷第
    48、58頁)，雖渠等2人嗣於原審均翻異前詞，改稱：不可以
    換取現金或等值商品云云（見原審卷第133、134、181頁)。
    然查：
  (一)戊○○、己○○之警詢筆錄確屬實在等情，業據渠等於偵查
    中證述在卷（見偵查卷第114、116頁），且原審當庭勘驗戊○○、己○○之警詢錄音帶，亦查無警員不法取供之情形，
    且警詢筆錄之內容核與錄音帶之內容大致相符等情，亦有原
    審之勘驗筆錄及錄音帶譯文附卷可憑（見原審卷第132、133
    、136至139頁），足見戊○○、己○○之警詢筆錄確係出於
    渠等自由意思所為之陳述。
  (二)觀之戊○○、己○○之警詢錄音譯文，渠等就案發當天進入
    「金利電子遊藝場」如何兌換代幣、如何玩機臺、結束後可
    否以剩餘之分數換取現金或至「日超商」便利商店內換取物
    品所為之陳述，均甚為完整，並有「日超商」折扣券（分10
    元、30元、50元、100元、200元，見本案卷第123頁)扣案可
    證，足徵戊○○、己○○於警詢所供確屬真實。
  (三)又己○○、戊○○於95年4月8日20時30分許，經警查獲後，
    警員隨即於當日晚上23時32分許，經被告己○○之同意製作
    筆錄，而被告戊○○亦於翌日凌晨 1時27分許，同意製作筆
    錄，斯時被告戊○○、己○○剛為警查獲，記憶猶新，較少
    受到外力之干擾，渠等警詢所為之陳述應具有較可信之特別
    情況，其事後權衡輕重並慮及自身可能涉犯賭博罪刑後，再
    於原審所證述之情節，可信性即較為薄弱。
  (四)依己○○警詢筆錄之製作過程，警員先詢問：「你賭完後，
    把輸贏的代幣跟櫃檯怎麼換？」，己○○答稱：「退還給我
    」，警員為了解如何退還代幣，乃以比喻之方式詢問己○○
    「比如你剩47個（代幣)，就換470（元）？」，己○○答稱
    「對」，警員上開詢問之內容旨在確定該遊藝場如何退還代
    幣，而非指遭查扣之電子遊戲機可以退幣，是縱使遭查扣之
    電子遊戲機並無退幣口之設置，亦不能因警員如此詢問，即
    認警詢筆錄有所瑕疵。至己○○於警詢雖曾供稱：「（問：
    贏可以跟櫃臺換現金？輸的話就歸櫃臺所有？)是」、「（
    問：分數1分可以換幾元？或是店內等值的商品？）1元，是
    」，然觀之整個警詢製作過程，警員係於己○○答稱可以兌
    換現金後，為再度確認其供述之真實性，乃為上開之詢問內
    容，自非誘導詢問，併此敘明（以上見原審卷第136、137頁
    己○○之警詢錄音譯文）。
  (五)戊○○於警詢供稱：「（警方當場查獲印有10元、20元（按
    應係200元）、30元、50元、100元之折現卡，作何用途，你
    有無使用，有無拿給他人兌換過？）小姐洗分數多少，就拿
    多少給他」、「（問：你有看過別人換過嗎？）有」、「（
    問：你自己有換過嗎？)不曾」等語（見原審卷第139頁）。
    查，己○○雖尚未換過現金，但其既親眼看見其他賭客換過
    現金，顯係就自己親身經歷之事件而為陳述，自非傳聞證據
    ，其於警詢所為之陳述，自得作為被告庚○○犯罪之證據。
  (六)己○○、戊○○之警詢筆錄既係出於渠等自由之陳述，且就
    進入遊藝場後如何玩賭之敘述又甚為完整，而渠等製作警詢
    筆錄時，記憶猶新，且較少衡量事件之輕重，所供又與扣案
    之證物相符，渠等之警詢筆錄較原審所證具有可信之特別情
    況，且為證明被告等人犯罪事實存否所必要，應有證據能力
    ，合先敘明。
貳、實體部分
一、被告庚○○經本院合法傳喚，雖未到庭陳述，然其於原審矢
    口否認有上開賭博之犯行，辯稱：伊是去該遊藝場找伊女兒
    ，因為伊女兒會去該遊藝場夾娃娃，伊雖有兌換代幣玩電動
    機具，然純係娛樂，並非賭博，伊在警局製作筆錄時並沒有
    說不玩時，可以剩餘之分數兌換現金云云。
二、惟查：
  (一)被告於案發當日進入「金利電子遊戲場」場後，即以1300元
    兌換代幣 130個，而後在電動機具上押注分數，押中可得數
    倍不等之分數，若未押中，分數則被機台吃掉，當天被告計
    輸了1千多分，約200元，機台螢幕上還有 4千多分，待被告
    賭玩後會將所剩餘的分數向櫃檯換取現金等情，業據被告於
    警詢坦承在卷（見偵查卷第54、55頁），而經原審勘驗被告
    之警詢錄音帶，就有關上開遊藝場可否以機台上剩餘之方數
    兌換現金之部分，其結果為：「警員問：『贏的時候可以跟
    櫃臺換現金，輸的時候被機台吃掉？』被告庚○○先說：『
    我不知道』，後又改稱：『跟櫃臺換現金，輸被機台吃掉』
    等語（見原審卷第137頁反面之譯文)，被告雖有諉稱不知道
    ，嗣再改口承認可兌換現金之情形，惟被告於警詢所供確屬
    實在等語，業據其於偵訊時坦承在卷（見偵查卷第115頁)，
    且本案又無證據足以證明警員有不法取供之情形，豈能因被
    告於製作警詢筆錄時有改口承認賭博之情事，即認其警詢筆
    錄有所瑕疵，而否認警詢之證據能力，是被告上開於警詢筆
    錄所供自可作其犯罪之證明。
  (二)又客人確可以電子遊機臺上所剩餘之分數兌換現金，或換取
    日超商之物品等情，亦據證人即己○○、戊○○於警詢證述
    在卷（見原審卷第136至139頁之譯文），證人戊○○於偵查
    中更證稱：積分卡可以換店內之東西，伊有問過被告乙○○
    ，她說可以換東西等語（見偵查卷第116、117頁）；證人己○○於偵查中亦證稱：該遊藝場是以10元兌換1個代幣，1個
    代幣10分，押中才會有分數，後來伊剩下 9個代幣，就去換
    了 2包香煙，其他的31枚代幣放在機台上，當天伊向吳美玲
    換了500元，有50個代幣等語（見偵查卷第114頁）。足見上
    開遊藝場確有賭博之情事，益徵被告於警詢所供確屬真實。
  (三)此外，又有附表所示之物扣案可證，本件事證明確，被告上
    開所辯要屬事後卸責之詞，不足採信，其犯行均堪認定。
二、查，被告行為後，刑法部分條文已於95年7月1日修正實施，
    有關本案之新舊法比較適用如下：
  (一)刑法第33條第5款關於罰金刑之規定，由「罰金：銀元1元以
    上」，修正為「罰金：新臺幣1000元以上，以百元計算之」
    ，本案有關罰金刑部分，經比較新、舊法結果，應適用被告
    行為時法即修正前刑法第 33條第5款之規定較有利於行為人
    。
  (二)有關易服勞役之部分 ，依修正前刑法第42條第2項及修正前
    罰金罰鍰提高標準條例第2條（現已刪除）之規定 ，罰金易
    服勞役以（銀元）1百元以上 、3百元以下（即新臺幣3百元
    以上、9百元以下）折算1日 ，與修正後刑法第42條第3項規
    定，係以新臺幣1千元、2千元或3千元折算1日，二者有所不
    同，經比較新、舊法結果，應以被告行為後之法律即修正後
    之刑法第 42條第3項之規定，對被告較為有利，此部分自應
    適用修正後刑法第42條第3項之規定。
  (三)刑法第266條第1項前段，於刑法修正施行前，所規定之罰金
    係以「銀元」為單位，惟95年6月14日所增訂，並自同年7月
    1日施行之刑法施行法第 1條之1則改以「新臺幣」為計算之
    單位，核此僅係計算「單位」之修正，無關刑罰之變更，自
    應適用刑法施行法第1條之1之規定，以上合先敘明。
三、核被告所為，係犯刑法第266條第1項前段之賭博罪。原審疏
    未審究上情，而為被告無罪之諭知，即有未洽，檢察官上訴
    意旨以此指摘原審此部分判決不當，為有理由，自應由本院
    將原判決就被告之部分撤銷改判。爰審酌被告之素行、犯罪
    之動機、賭博對社會善良風氣所生之危害，被告因一時失慮
    致犯賭博罪，而於犯後曾於警詢坦承犯行等一切情狀，量處
    如主文所示之刑，並依修正後刑法第 42條第3項之規定，諭
    知易服勞役之折算標準。又被告犯罪時間在 96年4月22日以
    前，應依中華民國96年罪犯減刑條例予以減其宣告刑二分之
    一，並就所減得之刑，諭知易服勞役之折算標準。扣案如附
    表所示之物，或為當場賭博之器具，或為在兌換籌碼處之財
    物，均應依刑法第266條第2項之規定宣告沒收之。
四、被告經合法傳喚，無正當之理由不到庭，爰不待其陳述逕行
    判決。
據上論結，應依刑事訴訟法第371條、第369條第1項前段、第364
條、第299條第1項前段，刑法第2條第1項前段、第266條第1項前
段、第2項、第42條第3項，中華民國96年罪犯減刑條例第2條第1
項第3款、第7條，判決如主文。
本案經檢察官甲○○到庭執行職務。
中　　華　　民　　國　　96　　年　　8　　月　　31　　日
            刑事第十庭    審判長法　官　林　照　明
                                法　官　李　平　勳
                                法　官　蔡  名  曜
上列正本證明與原本無異。
不得上訴。
                                書記官　劉　恒  宏
中　　華　　民　　國　　96　　年　　9　　月　　 4　　日
附表
┌──┬───────────────────────┐
│編號│　　物品名稱及數量                            │
├──┼───────────────────────┤
│1   │滿貫大亨麻將4台，機臺內代幣共104枚            │
├──┼───────────────────────┤
│2   │水果盤（超8）2台，機臺內代幣共134枚           │
├──┼───────────────────────┤
│3   │水果盤（西遊記超悟空）2台，機臺內代幣共630枚  │
├──┼───────────────────────┤
│4   │水果盤7台，機臺內代幣共864枚                  │
├──┼───────────────────────┤
│5   │跑馬4台，機臺內代幣共2539枚                   │
├──┼───────────────────────┤
│6   │王冠迷13，2台，機臺內代幣共86枚               │
├──┼───────────────────────┤
│7   │皇冠列車2台，機臺內代幣共21枚                 │
├──┼───────────────────────┤
│8   │豹中豹二代3台，機臺內代幣共604枚              │
├──┼───────────────────────┤
│9   │櫃檯處之代幣1947元                            │
├──┼───────────────────────┤
│10  │賭資新台幣1萬9548元                           │
└──┴───────────────────────┘
